臺灣高等法院民事裁定
109年度抗更一字第20號
抗  告  人  張淑晶  

上列抗告人因與盧雪玉間請求返還不當得利事件，對於中華民國
108年6月5日臺灣新北地方法院106年度訴字第3645號所為裁定提
起抗告，經最高法院發回更為裁定，本院裁定如下：
    主  文
原裁定廢棄。
    理  由
一、本件抗告人對於臺灣新北地方法院（下稱新北地院）106年
    度訴字第3645號（下稱第3645號）判決，提起上訴，新北地
    院以民國108年5月8日裁定（下稱5月8日裁定），命抗告人
    補正上訴聲明及預納第二審裁判費。因抗告人逾期未補正，
    乃以同年6月5日裁定（下稱6月5日裁定）駁回其上訴。抗告
    人不服，對6月5日裁定提起抗告。
二、按民事訴訟法第138條所規定之寄存送達，限於不能依同法
    第136條及第137條規定行送達者，始得為之，設其送達之處
    所，雖原為應受送達人之住居所、事務所或營業所而實際上
    已變更者，該原住居所、事務所或營業所，即非應為送達之
    處所，自不得於該原處所為寄存送達。
三、查5月8日裁定於108年5月15日向新北市○○區○○街000巷0弄00
    0號（下稱系爭處所）所在之警察機關即新北市政府警察局
    海山分局海山派出所（下稱海山派出所）為寄存送達（第36
    45號卷二第77頁），惟抗告人之上訴狀未記載應受送達處所
    （第3645號卷二第69頁）。又抗告人抗辯系爭處所係伊向他
    人承租，於106年間，訴外人林美惠訴請伊遷讓返還，經新
    北地院106年度訴字第427號（下稱第427號）判決勝訴確定
    ，林美惠以該判決為執行名義，對伊聲請強制執行，經新北
    地院106年度司執字第137884號（下稱第137884號）遷讓房
    屋事件受理在案，林美惠嗣於107年3月21日以伊業已搬離清
    空及返還系爭處所予林美惠，具狀撤回該事件強制執行之聲
    請等情，有第427號判決、106年11月27日民事聲請強制執行
    狀、新北地院107年2月7日新北院霞106司執木字第137884號
    執行命令、107年3月21日聲請撤回強制執行狀（本院109年
    度抗更一字第20號，下稱第20號，該卷第93至99頁，最高法
    院109年度台抗字第619號，下稱第619號，該卷第69、71、7
    3頁），並經本院調閱第137884號卷核閱明確，且經林美惠
    陳報抗告人搬離系爭處所後，即未再居住該處等語（第20號
    卷第37頁）。而所謂住所，即以久住之意思住於一定地域；
    所謂居所，乃以暫時目的所居之場所。則抗告人已遭訴請遷
    讓返還系爭處所而敗訴確定，經強制執行後，於107年3月21
    日前已搬離遷出系爭處所，即無住居之事實及意思，不能認
    定抗告人仍以系爭處所為住居所。相對人主張林美惠陳報抗
    告人已搬離，並無佐證云云。惟林美惠於107年3月21日時具
    狀載明抗告人搬離系爭處所，因此撤回第137884號事件強制
    執行之聲請乙事，如前所述，並非臨訟附和抗告人。且林美
    惠耗費大量勞費進行訴訟及強制執行程序後，如仍容任抗告
    人繼續住居系爭處所，顯悖於常情，復無證據支持。相對人
    又主張抗告人有久住系爭處所乙情，以第427號事件及新北
    地院108年度板小字第952號、108年度小上字第129號歷審裁
    判為證（第20號卷第91至114頁）。惟以上涉訟之原因事實
    ，均為抗告人搬離系爭處所以前之事實，有前開判決可參，
    無從證明寄存送達5月8日裁定時即108年5月15日，抗告人仍
    住居於該處。相對人再主張第3645號事件審理期間，以系爭
    處所為抗告人送達處所，抗告人均有收領相關文書及裁判，
    未曾異議，且於另案即本院108年度上易字第64號（下稱第6
    4號）事件時，抗告人載明系爭處所為其送達住所。然第364
    5號事件中，抗告人未自陳以系爭處所為住居所，亦無在系
    爭處所收領該案相關訴訟文書。縱抗告人有至警察機關收領
    第3645號判決（第3645號卷二第65頁、第20號卷第11至13頁
    ），亦無從逕認抗告人以系爭處所為住居所。而抗告人於第
    64號事件之第一審起訴時即106年11月17日記載以系爭處所
    為住所（臺灣臺北地方法院106年度北司調字第1380號卷第2
    頁），而在第64號事件審理時，已於108年10月31日具狀變
    更其送達處所為新北市○○區○○路0段00巷000弄00000號（第6
    4號卷第231頁）。縱相對人於第64號審理，仍至海山派出所
    收領該案訴訟文書（第64號卷第153頁），惟抗告人已於107
    年3月21日前遷離系爭處所乙事，如上所述，無從僅憑至警
    察機關收領文書乙事推認抗告人仍住居於系爭處所。至於相
    對人主張抗告人於108年10月前仍無廢止住所之意思云云。
    惟抗告人經第137884號事件強制執行時，已遷出系爭處所返
    還予林美惠，應有廢止住所之意。此外，相對人主張抗告人
    於第3645號事件中，從未異議系爭處所為送達處所乙事，嗣
    後指摘5月8日裁定送達瑕疵，違反禁反言及訴訟促進義務。
    惟送達是否合法為職權調查事項，尚難僅因抗告人未異議或
    嗣後未陳報變更之住居所逕認送達合法。因此，5月8日裁定
    係於108年5月15日向系爭處所所在之警察機關為寄存送達，
    惟當時系爭處所難認為抗告人之住居所，即與寄存送達要件
    不符，不生送達效力。則原法院以抗告人收受5月8日裁定後
    逾期未補正上訴聲明及預納第二審裁判費，以6月5日裁定駁
    回其上訴，自有未洽。抗告意旨指摘原裁定不當，聲明廢棄
    ，為有理由。爰將原裁定廢棄，由原法院更為適法之處理。
四、據上論結，本件抗告為有理由，爰裁定如主文。
中　　華　　民　　國　　109 　年　　6 　　月　　23　　日
                  民事第十四庭    
                      審判長法  官  蔡和憲
                            法  官  邱靜琪
                            法  官  藍家偉
正本係照原本作成。
本裁定除以適用法規顯有錯誤為理由外，不得再抗告。如提起再
抗告，應於收受送達後10日內委任律師為代理人向本院提出再抗
告狀。並繳納再抗告費新臺幣１千元。
中　　華　　民　　國　　109 　年　　6 　　月　　24　　日

         　　　　　　　　　 書記官  戴伯勳